ACORDAO-COMPLETO-2345472

ACÓRDÃO DE RELAÇÃO

ACÓRDÃO DE RELAÇÃO 1883/2019 ATA 30/2019 - PLENÁRIO

Acórdão 1883/2019-TCU-Plenário
VISTOS e relacionados estes autos de Denúncia a respeito de supostas irregularidades verificadas no Conselho Regional de Engenharia e Agronomia do Estado do Rio Grande do Sul – Crea/RS, relacionadas a possíveis renúncia de receitas, diárias pagas indevidamente e contratação irregular de advogado,
Considerando o apontamento do denunciante de que o valor resultante do êxito em ação judicial movida contra a União, com o objetivo de discutir a não incidência da Contribuição Social sobre valores destinados a plano de saúde dos funcionários daquele conselho de fiscalização profissional, foi integralmente repassado à Associação dos Funcionários do Crea/RS (AFCREA) , enquanto, segundo defende, 80% de tal montante deveria haver sido percebido pelo Crea/RS, já que essa era sua parcela de contribuição para o custeio do referido plano de saúde, enquanto a AFCREA aportava, para tal finalidade, apenas o percentual de 20% (fl. 1, peça 21) ;
Considerando o informe do denunciante de que referida destinação indevida dos ganhos judiciais foi possível em função da assinatura, por ação do então presidente do Crea/RS Mélvis Barrios Júnior, de contrato entre a AFCREA e o sr. Wilson Werkhouser Dias de Souza, então também assessor jurídico do Crea/RS, sem que a existência de tal ajuste fosse comunicada àquele conselho de fiscalização (fl. 1, peça 21) ;
Considerando, ainda, o acréscimo do denunciante acerca da ocorrência de irregularidades no pagamento de diárias ao então Presidente Interino do Crea/RS sr. Gustavo Lange, sob o argumento de que ele residiria em Torres, quando, segundo afirma, seu domicílio seria em Porto Alegre (fl. 1, peça 21) ;
Considerando que, em diligência realizada junto ao Crea/RS, foram obtidos esclarecimentos de que, no que tange à busca por reaver os recursos restituídos integralmente à AFCREA em função do êxito na ação judicial, aquele conselho de fiscalização: (a) abriu sindicância investigatória e processos administrativos disciplinares; (b) enviou informações ao Ministério Público Federal; (c) notificou a AFCREA para devolução da cota parte do Crea/RS; (d) exonerou o Assessor Jurídico Wilson Werkhauser Dias de Souza, em função da suposta omissão da informação acerca do trânsito em julgado na ação judicial; (e) interpôs ação judicial (5042718-85.2018.4.04.7100) de que resultou, até o momento, deferimento liminar de que lhe seja restituído o montante de R$ 472.061,88 (fls. 2, peça 21) ;
Considerando que, também por intermédio da diligência, foram obtidos elementos que refutariam a tese acerca de irregularidade no pagamento de diárias aos dirigentes do Crea/RS, mormente no que se refere ao sr. Gustavo Lange, presente documentação comprobatória de que ele efetivamente possuiria residência no município de Torres e que seus deslocamentos e diárias estariam de acordo com os normativos pertinentes (fls. 2/3, peça 21) ;
Considerando o entendimento da Sec-RS, em relação aos recursos da ação judicial integralmente apropriados de forma indevida pela AFCREA, de que o Crea/RS vem adotando as medidas pertinentes, presente ser sua a competência primária para tanto, não se configurando, assim, a necessidade de atuação deste Tribunal neste momento (fls. 3, peça 21) ;
Considerando, igualmente, o entendimento daquela unidade instrutiva de que a documentação encaminhada pelo Crea/RS sinaliza a regularidade dos pagamentos de diárias ao sr. Gustavo Lange (fls. 3, peça 21) ;
Considerando, ainda, o registro daquela unidade técnica acerca de conveniência de encaminhar cópia da decisão aqui proferida aos autores da Representação constante do TC-Processo 037.102/2018-4, que trata de matéria similar à aqui abordada, e da Solicitação constante do TC-Processo 013.502/2019-0, apensa àqueles autos (fls. 3/4, peça 21) ;
ACORDAM os Ministros do Tribunal de Contas da União, reunidos em Sessão de Plenário, por unanimidade, em:
a) conhecer da presente Denúncia, tendo em vista o preenchimento dos requisitos de admissibilidade previstos no art. 235 do Regimento Interno e no § 1º do art. 103 da Resolução TCU 259/2014, para, no mérito, considerá-la parcialmente procedente;
b) determinar o encaminhamento de cópia deste Acórdão e da instrução constante da peça 21:
b.1) ao denunciante;
b.2) ao Conselho Regional de Engenharia e Agronomia do Estado do Rio Grande do Sul – Crea/RS;
b.3) ao Núcleo de Combate à Corrupção da Procuradoria da República no Rio Grande do Sul, especificando tratar-se de referente ao IC nº 1.12.000.001251/2015-22;
b.4) à Corregedoria Regional de Polícia Federal no Rio Grande do Sul, especificando tratar-se de referente ao Processo SEI 08430.016960/2018-71;
c) levantar a chancela de sigilo que recai sobre a matéria tratada nestes autos, inclusive no que se refere à presente deliberação;
d) autorizar o arquivamento destes autos, nos termos do inc. V do art. 169 do Regimento Interno.
1. Processo TC-Processo 024.190/2018-7 (DENÚNCIA) 
	1.1. Denunciante: Identidade preservada (art. 55, caput, da Lei 8.443/1992) .
	1.2. Órgão/Entidade: Conselho Regional de Engenharia e Agronomia do Estado do Rio Grande do Sul – Crea/RS.
	1.3. Relator: Ministro-Substituto Augusto Sherman Cavalcanti.
	1.4. Representante do Ministério Público: não atuou.
	1.5. Unidade Técnica: Sec-RS.
	1.6. Representação legal: não há.

Conselho Regional de Engenharia e Agronomia do Estado do Rio Grande do Sul - Crea/RS.

AUGUSTO SHERMAN

não há.

Não atuou.

DENÚNCIA (DEN)